臺灣臺南地方法院民事裁定
110年度訴字第1976號
聲  請  人
即  原  告  張金琬
            蔡旻翰
共      同
訴訟代理人  黃厚誠  律師
            莊承融  律師
相  對  人  楊顏熙
上列聲請人因與被告蔡明軒間請求所有權移轉登記等事件，聲請
追加相對人為原告，本院裁定如下： 
    主  文
相對人應於本裁定送達後五日內追加為原告，逾期未追加，視為
已一同起訴。
    理  由
一、按訴訟標的對於數人必須合一確定而應共同起訴，如其中一
    人或數人拒絕同為原告而無正當理由者，法院得依原告之聲
    請，以裁定命該未起訴之人於一定期間內追加為原告，逾期
    未追加者，視為已一同起訴，民事訴訟法第56條之1第1項定
    有明文。該拒絕之人如有正當理由時，法院固不得命其追加
    ，惟須追加結果與該拒絕之人本身之法律上利害關係相衝突
    ，亦即將使該拒絕之人在私法上之地位，受不利益之影響者
    ，始得謂其拒絕有正當理由（最高法院109年度台抗字第871
    號裁定參照）。次按，公同共有之債權人起訴請求債務人履
    行債務，係公同共有債權之權利行使，非屬回復公同共有債
    權之請求，尚無民法第821條規定之準用，而應依民法第831
    條準用第828條第3項規定，除法律另有規定外，須得其他公
    同共有人之同意，或由公同共有人全體為原告，其當事人之
    適格始無欠缺（最高法院109年度台上字第2073號判決參照
    ）。
二、本件聲請意旨略以：緣訴外人蔡清吉與訴外人蔡福到前就重
    測前坐落臺南市○○區○○○段00地號土地（下稱重測前82地號
    土地，重測後為坐落臺南市○○區○○段000地號土地）應有部
    分十六分之一，有借名登記契約存在，嗣因地籍圖重測、地
    政機關逕為分割及法院裁判分割共有物，蔡清吉與蔡福到借
    名登記之標的物，現存於如附表編號1至編號4所示不動產。
    茲因蔡清吉業已死亡，其財產上之一切權利、義務，現由聲
    請人繼承、相對人再轉繼承；而蔡福到亦已死亡，如附表編
    號1至編號4所示不動產，現由蔡明軒繼承。為此，聲請人爰
    依民法第1148條第1項、類推適用同法第541條第2項或依民
    法第179條規定，起訴請求蔡明軒將如附表編號1至編號4所
    示不動產應有部分各二分之一，移轉登記予聲請人及相對人
    公同共有。又因聲請人提起之前揭訴訟，應由聲請人與相對
    人一同起訴，當事人之適格始無欠缺，為此，爰依民事訴訟
    法第56條之1第1項規定，聲請裁定命相對人追加為原告等語
    。
三、查，聲請人主張蔡清吉財產上之一切權利、義務，現由聲請
    人繼承、相對人再轉繼承之事實，業據其提出繼承系統表1
    份、戶籍謄本影本3份為證，應堪信為真正。其次，依聲請
    人於本件訴訟主張之事實，其所行使者乃其與相對人因繼承
    蔡清吉財產上之一切權利而取得之公同共有債權，訴訟標的
    對於公同共有人全體，即聲請人與相對人必須合一確定，揆
    之前揭說明，又無法律另有規定之情形，是聲請人提起之本
    件訴訟，自須得相對人之同意，或由公同共有人全體即聲請
    人、相對人一同為原告，即應共同起訴，當事人之適格始無
    欠缺。又經本院依民事訴訟法第56條之1第2項規定，通知相
    對人陳述意見後，相對人雖以以其配偶即訴外人蔡宗達如仍
    在世，絕無同意對於蔡明軒提起訴訟之可能，且其對於聲請
    人之種種行為，甚難苟同為由，拒絕同為原告。惟查，相對
    人前揭主張，縱屬實在，亦與追加結果與其本身之法律上利
    害關係相衝突，亦即將使該拒絕之人在私法上之地位，受不
    利益之影響無涉，揆之前揭說明，自難認相對人有拒絕同為
    原告之正當理由。從而，本件訴訟之訴訟標的對於聲請人與
    相對人既必須合一確定而應共同起訴，而相對人拒絕同為原
    告，復無正當理由，則聲請人聲請本院以裁定命相對人於一
    定期間內追加為原告，逾期未追加，視為一同起訴，即無不
    合，應予准許，爰裁定如主文所示。
四、據上論結，本件聲請為有理由，依民事訴訟法第56條之1第1
    項前段，裁定如主文。
中    華    民    國   111    年    5     月    16    日
                  民事第五庭  法  官  伍逸康
以上正本係照原本作成。　　　　　　　
如對本裁定抗告須於裁定送達後10日內向本院提出抗告狀，並應
繳納抗告裁判費新臺幣1,000 元。 　　
中　　華　　民　　國　　111 　年　　5 　　月　　16　　日
　　　　　　　　　　　　　    書記官  康紀媛　　
附表
編號 不動產 1 坐落臺南市○○區○○段000○0地號土地，應有部分八分之一  2 坐落同段501之3地號土地，應有部分八分之一  3 坐落同段501之4地號土地，應有部分八分之一  4 坐落同段501之11地號土地，應有部分全部